臺灣高等法院刑事裁定
                                     111年度抗字第1525號
抗  告  人
即  受刑人  林家宏




上列抗告人因檢察官聲請定其應執行刑案件，不服臺灣桃園地方
法院中華民國111年9月1日裁定（111年度聲字第2451號），提起
抗告，本院裁定如下：
    主  文
抗告駁回。                                             
    理  由
一、本件檢察官聲請就抗告人即受刑人林家宏所犯原裁定附表所
    示之罪定應執行刑，原法院裁定定其應執行有期徒刑6月，
    意旨略以：抗告人所犯毒品危害防制條例等案件，先後經判
    決如原裁定附表所示之刑確定(原裁定附表編號1「犯罪日期
    欄」記載「110/10/7」為誤繕，應更正為「110/10/3中午某
    時許」)，抗告人所犯各罪均係於裁判確定前所犯，所處之
    刑均為有期徒刑得易科罰金，符合數罪併罰之要件，審核各
    有關案件判決後認聲請為正當，本於罪責相當原則之要求，
    審酌抗告人所犯原裁定附表編號1至2之罪均為施用第二級毒
    品罪，其犯罪類型、侵害法益、手段相同，責任非難重複之
    程度較高，並考量數罪併罰案件定應執行刑之目的在於特別
    預防之考量，輔以一般預防作為刑罰目的而量定其刑，當行
    為人於判決確定前犯數罪，個別宣告刑累加之結果，無法充
    分考量此一加總後之刑罰是否過重，對抗告人施以過重之刑
    罰，無助於預防再犯、教化之目的，更有可能違反比例原則
    ，應透過定應執行刑之程序，酌定適當刑罰，併其行為態樣
    、各罪關係、次數多寡，及所呈現之人格特質及犯罪動機、
    目的、手段、程度、所生危險、案件之特性、比例原則、預
    防需求等綜合因素，定其應執行之刑。另附帶說明抗告人表
    達意見請求酌定刑度為0年2月，不符合法律外部界線等語。
二、抗告意旨略以：參照最高法院108年度台抗字第436號裁定、
    108年度台上字第4405號判決、104年度台抗字第718號裁定
    之意旨，並實務上學者主張在累進遞減之原則上，數罪併罰
    時具體審酌整體犯罪過程之各罪關係，宜予各刑相加後酌減
    3分之1以上，暨總統於主持執政決策協調會議時所宣示對毒
    品成癮者主要是戕害自身健康為主，對他人法益未產生實質
    上侵害，然而在數罪併罰上所定應執行之刑與其他犯罪行為
    比較，施用毒品之刑期較長，足見對於毒品成癮者已嚴重失
    衡且有違公平比例原則，我國刑法兼具報應主義及預防主義
    雙重目的，故於量刑時，倘依抗告人之行為情狀處以適當徒
    刑，即足懲儆，並可達防衛社會者，自非不可依客觀犯行與
    主觀惡性兩者加以考量其情狀，要難僅以行為人犯罪次數作
    為定其應執行之刑期唯一標準。是以應考量行為人之犯罪時
    間的密接性及個人情狀，定其應執行刑期，始較符合公平比
    例原則。請給抗告人公平公正、悔過向上、改過自新之機會
    ，予抗告人最有利之裁定云云。
三、按數罪併罰之定應執行之刑，係出於刑罰經濟與責罰相當之
    考量，為一種特別量刑過程，相較於刑法第57條所定科刑時
    應審酌事項係對一般犯罪行為之裁量，為定應執行刑之宣告
    ，乃對犯罪行為人本身及所犯各罪之總檢視，除應考量行為
    人所犯數罪反應出之人格特性，並應權衡審酌行為人之責任
    與整體刑法目的及相關刑事政策，在量刑權之法律拘束性原
    則下，依刑法第51條第5款規定，採限制加重原則，以宣告
    各刑中之最長期為下限，各刑合併之刑期為上限，但最長不
    得逾30年，資為量刑裁量權之外部界限，並應受法秩序理念
    規範之比例原則、平等原則、責罰相當原則、重複評價禁止
    原則等裁量權之內部抽象價值要求界限之支配，以使輕重得
    宜，罰當其責，俾符合法律授與裁量權之目的，以區別數罪
    併罰與單純數罪之不同，兼顧刑罰衡平原則。是個案裁量判
    斷，除非有全然喪失權衡意義或其裁量行使顯然有違比例、
    平等原則之裁量權濫用情形，即不得任意指其為違法（最高
    法院100年度台抗字第653號裁定要旨參照）。
四、本件抗告人所犯如原裁定附表所示之罪，先後經臺灣桃園地
    方法院判處如原裁定附表所示之刑，均分別確定在案，有各
    該判決書及本院被告前案紀錄表在卷可憑，原法院函詢抗告
    人之意見，經回覆表示建議酌定刑度為0年2月（見聲卷第25
    頁），惟此違反刑法第51條第5款規定。原法院審酌如原裁
    定理由所載各事由後，定其應執行刑為有期徒刑6月，經核
    適法且妥當。本件抗告，為無理由，應予駁回。
據上論斷，應依刑事訴訟法第412條，裁定如主文。
中　　華　　民　　國　　111 　年　　10　　月　　13　　日
                  刑事第九庭  審判長法　官  潘翠雪
                                    法　官  陳俞婷
                                    法　官  陳筱珮
以上正本證明與原本無異。
不得再抗告。
                                    書記官  董佳貞
中　　華　　民　　國　　111 　年　　10　　月　　13　　日